【裁判字號】    88,自緝,655
【裁判日期】    890804
【裁判案由】    詐欺
【裁判全文】
臺灣臺中地方法院刑事裁定                        八十八年度自緝字第六五五號
    自  訴  人  乙○○○
    被      告  丙○○
右列被告因詐欺案件，經自訴人提起自訴及台灣台中地方法院檢察署檢察官移送併辦
（八十八年度偵緝字第一一一九號），本院裁定如左：
    主  文
自訴駁回。
    理  由
一、按法院或受命法官於自訴案件第一次審判期日前訊問及調查結果，如認為案件有
    刑事訴訟法第二百五十二條至第二百五十四條之情形者，得以裁定駁回其自訴，
    同法第三百二十六條第三項定有明文。次按犯罪事實應依證據認定之，無證據不
    得推定其犯罪事實，亦為刑事訴訟法第一百五十四條所明定。又刑法第三百三十
    九條第一項詐欺罪之成立，以意圖為自己或第三人不法所有，以詐術使人將本人
    或第三人之物交付為要件。所謂以詐術使人交付，必須被詐欺人因其詐術而陷於
    錯誤，若其所用方法，不能認為詐術，亦不致使人陷於錯誤，即不構成該罪，最
    高法院四十六年台上字第二六０號亦著有判例。刑法第三百三十九條之詐欺罪，
    係以行為人於客觀上施用詐術使人陷於錯誤，並於行為之初，即已意圖為不法之
    所有或意圖得財產上之不法利益，為其構成要件，至於民事債務當事人間，若有
    未依債務本旨履行給付之情形，在一般社會經驗而言，原因非一，其因不可歸責
    之事由無法給付，或因合法得對抗他造主張抗辯而拒絕給付，甚至債之關係成立
    後，始行惡意遲延給付，皆有可能，非必出於自始無意給付之詐欺犯罪一端，又
    刑事被告依法不負自證無罪之義務，苟無足以證明其債之關係發生時自始故意藉
    此從事財產犯罪之積極證據，自難違反刑事訴訟法第一百五十四條之規定，以被
    告單純債務不履行之客觀事態，推定被告自始即有不法所有之意圖而施用詐術。
二、自訴意旨略以：被告丙○○經由訴外人林甲○○介紹，參加自訴人擔任會首之合
    會，並於八十六年三月十五日標得會款，惟自次月起即時常拖欠合會會款，並於
    同年九月中舉家他遷，經林甲○○對被告提出詐欺自訴，於本院以八十六年度自
    字第一０八六號詐欺案件審理時，方始出面欲與自訴人和解，並於同年十一月二
    十四日簽立和解書，惟被告於騙得該和解書後即避不見面，因認被告涉有詐欺罪
    嫌云云。
三、自訴意旨認被告涉有詐欺犯行，係以被告與自訴人達成和解，被告未依和解條件
    履行為論據。惟查，被告因積欠自訴人會款等債務，與自訴人達成和解，被告未
    依調解條件履行之事實，業經被告自白不諱，並據自訴人提出和解書一件為證，
    固屬實情。惟依自訴人及被告所述上開內容及自訴人所提和解書證據，僅足以證
    明被告確與自訴人和解，且客觀上有債務不履行之情事，但尚不足以作為認定被
    告確實犯有詐欺罪之積極證據，亦即不足以證明被告與自訴人達成和解之初，即
    有為自己不法所有或利益之意圖而故意訛詐自訴人。揆諸前開判例及說明，本件
    應屬民事債務不履行糾葛，尚難論以詐欺之罪行。此外復查無其他事證足認被告
    有何詐欺犯行，被告之犯罪嫌疑自屬不足，依首開說明，本件自訴應予駁回。
四、本案既經本院裁定駁回自訴，檢察官併辦部分（八十八年度偵緝字第一一一九號
    ）自應退由檢察官另依法處理，附以敘明。
五、據上論結，應依刑事訴訟法第三百二十六條第三項、第二百五十二條第十款，裁
    定如主文。
中      華      民      國      八十九      年      八      月    四    日
                              臺灣臺中地方法院刑事第七庭
                                      法  官   劉  長  宜
右正本證明與原本無異。
如不服本裁定，應於送達後五日內，向本院提出抗告狀。
                                      書記官
中      華      民      國      八十九       年     八      月    八    日


司法院資訊處製作；財團法人民間司法改革基金會備份。
